臺灣臺中地方法院交通事件裁定　　　 100年度交聲字第3111號
原處分機關　交通部公路總局臺中區監理所臺中監理站
異　議　人
即受處分人　洪獻爵
上列受處分人因違反道路交通管理處罰條例案件，對於交通部公
路總局臺中區監理所臺中監理站民國100 年11月18日所為之處分
（原處分案號：裁監稽違字第裁61-GF0000000號裁決書），聲明
異議，本院裁定如下：
    主  文
原處分撤銷。
洪獻爵租賃小客車駕駛人駕駛汽車，經測定酒精濃度超過規定標
準，因而肇事致人受傷，吊扣小型車普通駕駛執照貳年及接受道
路交通安全講習。
    理  由
一、原處分意旨略以：異議人即受處分人洪獻爵（下稱異議人）
    於民國100 年3 月21日6 時45分許，酒後駕駛車牌號碼5697
    -MM 號租賃小客車，行經臺中市○○路305 號對面，因酒後
    駕車肇事致人受傷，經警測得呼氣酒精濃度為0.58毫克超過
    規定標準，為臺中市政府警察局第三分局正義派出所員警當
    場掣單舉發，本站乃依道路交通管理處罰條例第35條第1 項
    第1 款規定，於100 年11月18日以裁監稽違字第裁61-GF000
    0000號裁決書裁處吊扣駕駛執照24個月，並施以道安講習（
    罰鍰部分，業依行政罰法第26條規定免於執行）等語。
二、聲明異議意旨略以：本人因駕駛小客車違規遭取締，茲工作
    上之需要，能否裁定吊扣小客車駕照，以維持家計，本人保
    證絕不再犯，懇請獲准，爰此提起聲明異議等語。
三、按汽車駕駛人飲用酒類或其他類似物後，其吐氣所含酒精濃
    度超過每公升0.25毫克或血液中酒精濃度超過百分之0.05以
    上者，不得駕車；汽車駕駛人，有第35條第1 項規定之酒後
    駕車情形，應接受道路交通安全講習；汽車駕駛人，駕駛汽
    車經測試檢定酒精濃度超過規定標準，處15,000元以上60,0
    00元以下罰鍰，並當場移置保管該汽車及吊扣其駕駛執照 1
    年，因而肇事致人受傷者，並吊扣其駕駛執照2 年，道路交
    通安全規則第114 條第2 款、道路交通管理處罰條例第24條
    、道路交通管理處罰條例第35條第1 項第1 款分別載有明文
    。
四、又按道路交通管理處罰條例第68條業於94年12月14日修正，
    並自95年3月1日施行，修正前之道路交通管理處罰條例第68
    條規定：「汽車駕駛人，因違反本條例及道路交通安全規則
    之規定，受『吊扣或』吊銷駕駛執照處分時，『吊扣或』吊
    銷其持有各級車類之駕駛執照。」，而修正後之道路交通管
    理處罰條例第68條規定：「汽車駕駛人，因違反本條例及道
    路交通安全規則之規定，受吊銷駕駛執照處分時，吊銷其持
    有各級車類之駕駛執照。」，查該條文修正前，其原提案修
    正條文為：「汽、機車駕駛人，因違反本條例及道路交通安
    全規則之規定，受『吊扣或吊銷』駕駛執照處分時，『吊扣
    或吊銷』其違法或違規當時所駕駛車輛之駕駛執照。」，立
    法理由略以：「原條文將違法或違規駕駛人所持有各級車類
    之駕駛執照一併吊扣或吊銷，失之過酷，影響人民工作及生
    活甚鉅，爰修正之」等語，是以其立法意旨在於違規行為對
    道路交通秩序之維持及道路交通安全已生較大之影響，故規
    定吊扣或吊銷其持有各級車類之駕駛執照，以限制其繼續駕
    車行駛道路之權利，其係屬駕駛行為之限制，並不因所持駕
    駛執照種類不同而有所差異。然最後通過之修正條文，則係
    將道路交通管理處罰條例第68條原有條文中之『吊扣或』3
    字刪除各情，有立法院交通委員會94年10月5日台立交字第
    0942400153號函附道路交通管理處罰條例第68條審查報告可
    參（參立法院公報第94卷第70期第135至138頁）。是參照上
    開立法理由及立法經過，依修正後之條文，按上開規定受『
    吊銷駕照』處分者，仍維持吊銷其持有各級車類駕駛執照之
    處分，至於受『吊扣駕照』處分者，則僅『吊扣』其違法或
    違規當時所駕駛車輛之駕駛執照，不再吊扣其持有各級車類
    之駕駛執照至明（臺灣高等法院臺中分院96年度交抗字第13
    6、648 號裁定意旨參照）。再按道路交通管理處罰條例第6
    8 條復於99年5 月5 日修正，並自99年9 月1 日施行，而修
    正後之道路交通管理處罰條例第68條增定第2 項規定，領有
    汽車駕駛執照之汽車駕駛人，除駕駛聯結車、大客車、大貨
    車外之非其駕駛照種類之車輛，違反本條例及道路交通安全
    規則之規定，應受吊扣駕駛執照情形，無因而肇事致人受傷
    或重傷者，計違規點數5 點，但1 年內違規點數共達6 點以
    上或再次應受吊扣駕駛執照情形者，併依原違反本條例應受
    吊扣駕駛執照處分規定，吊扣其駕駛執照。其立法理由略以
    ：「鑒於本條例前已修正刪除受吊扣駕駛執照處分，吊扣各
    級駕駛執照之規定，為利明確汽車駕駛人駕駛非其駕駛執照
    種類之車輛，違反應受吊扣駕駛執照之處分處理，並在兼顧
    本條例立法意旨下，增訂第二項得緩即予吊扣而採計違規點
    數及駕駛人仍無改正仍再犯違規之應併原吊扣處罰之規定」
    ，益徵諸汽車駕駛人違規駕駛而受吊扣駕駛執照處分時，僅
    得吊扣違規當時所駕駛車輛之駕駛執照，不得再擴大適用而
    吊扣其持有之各級車類之駕駛執照，至為顯明。
五、經查：
  (一)本件異議人持有職業大客車駕駛執照，於100 年3 月21日 6
    時45分許，駕駛車牌號碼5697-MM 號租賃小客車，行經臺中
    市○○路305 號對面，因酒後駕車肇事致人受傷，測得呼氣
    酒精濃度為0.58毫克超過規定標準而違規，為臺中市政府警
    察局第三分局正義派出所掣單舉發，嗣由原處分機關依道路
    交通管理處罰條例第35條第1 項第1 款規定，裁處異議人吊
    扣汽車駕駛執照24個月，並施以道路安全講習之處分等情，
    為異議人所不爭執，並有臺中市政府警察局中市警交字第GF
    0000000 號舉發違反道路交通管理事件通知單、交通部公路
    總局臺中區監理所臺中市監理站裁監稽違字第裁61- GF0000
    000 號違反道路交通管理事件裁決書1 紙在卷可稽，是異議
    人前開違規行為堪以認定。
  (二)又異議人上開違反道路交通管理處罰條例第35條第1 項第 1
    款規定之行為，同時涉有公共危險刑責，此部分經移送臺灣
    臺中地方法院檢察署偵辦，已由檢察官於100 年7 月4 日以
    100 年度偵字第7836號聲請簡易判決處刑，並經本院於 100
    年8 月15日以100 年度中交簡字第1751號簡易判決處拘役55
    日確定，有檢察官聲請簡易判決處刑書及臺灣臺中地方法院
    刑事簡易判決附卷可憑。嗣原處分機關依行政罰法第26條第
    1 項規定就罰鍰49,500元部分，裁處免於執行，核無違誤。
    而關於原處分裁處吊扣駕駛執照24個月及施以道安講習之行
    政裁罰部分，則係預防將來再犯危險之管制罰，而有別於前
    揭針對已發生違規事實科處罰鍰之行政秩序罰，屬行政罰法
    第26條第1 項但書所稱之「其他種類行政罰」，原處分機關
    仍得依道路交通管理處罰條例第35條第1 項第1 款併予裁處
    ，經核固與法有據。
  (三)再本件異議人上開違規行為係發生於100 年3 月21日，自應
    適用上開修正後之道路交通管理處罰條例第68條規定。本件
    異議人酒駕應受吊扣駕照處分並因該酒駕違規肇事致人受傷
    ，不符合修正後第2 項記違規點數5 點而緩予吊扣之情形，
    仍應即予裁處吊扣駕駛執照。而依前開說明，修正後道路交
    通管理處罰條例第68條之規定，既將「吊扣」等字刪除，是
    駕駛人受吊扣駕駛執照處分時，自不得再吊扣異議人所持有
    各級車類之駕駛執照，僅能吊扣其違法或違規當時所駕駛車
    輛之駕駛執照，故原處分機關於作成吊扣駕駛執照處分時，
    應就行為人所應吊扣之駕駛執照種類予以限定，始符合依法
    行政原則。查異議人於89年5 月6 日考領普通小型車駕駛執
    照，於93年4 月2 日晉級考領普通大客車駕駛執照，至95年
    3 月16日晉級考領職業大客車駕駛執照等情，有異議人汽車
    駕照基本資料1 紙附卷可參。然異議人為本件違規時，係駕
    駛租賃自小客車，此有上開舉發通知單在卷可憑，揆諸前開
    說明，其依法所受之處分應為限制其駕駛小客車之權利，即
    吊扣其小型車普通駕駛執照，而不得連同其餘車類之駕駛執
    照一併吊扣。原處分機關未審酌及此，就吊扣駕駛執照部分
    ，未予區分違規駕駛之車類，遽將異議人所有之駕駛執照全
    部吊扣，於法實有違誤。至於異議人僅領有職業大客車駕駛
    執照，致無較低級車類之普通小型車駕駛執照可供吊扣，此
    係源於道路交通安全規則關於「一照原則」之駕照管理問題
    ，惟行政機關本應時時因應法令之變更，而精進其行政執行
    成效，斷不得因技術層面之困難，而置相關法令於不顧，甚
    或逾越比例原則，是技術層面的問題，要難據為原處分並無
    不當之理由，附此敘明。
六、綜上所述，異議人於上揭時、地酒後駕車，酒精濃度超過規
    定標準因而肇事致人受傷之違規行為，事證明確。原處分機
    關據以裁處吊扣駕駛執照24個月，並施以道路交通安全講習
    ，罰鍰新臺幣49,500元部分，則因刑事公共危險罪判處拘役
    ，依行政罰法第26條規定免於執行，固非無據，惟原處分機
    關對異議人吊扣職業大客車駕駛執照部分，有上述未洽之處
    ，而本件酒後駕車為一個違規行為，罰鍰、吊扣處分及施以
    道路交通安全講習部分無從區分（臺灣高等法院暨所屬法院
    98年法律座談會刑事類提案第23號決議參照），從而，異議
    人本件聲明異議為有理由，自應由本院將原處分予以撤銷，
    另為裁定如主文第2項所示，以資適法。
據上論斷，應依道路交通管理處罰條例第87條第2 項，道路交通
事件處理辦法第19條前段之規定，裁定如主文。
中    華    民    國   100    年    12    月    2     日
                      交通法庭  法  官  簡婉倫
以上正本證明與原本無異。
如不服本裁定應於送達後5日內向本院提出抗告狀。(須附繕
本)
                                書記官  許千士
中    華    民    國   100    年    12    月    2     日